臺灣彰化地方法院刑事判決　　　　　　　96年度易字第1440號
公　訴　人　臺灣彰化地方法院檢察署檢察官
被　　　告　甲○○
上列被告因詐欺案件，經檢察官聲請簡易判決處刑（96年度偵字
第7479號），本院員林簡易庭認為不宜（96年度員簡字第483 號
），簽移普通庭改依通常程序審理，依簡式審判程序判決如下：
    主  文
甲○○幫助意圖為自己不法之所有，以詐術使人將本人之物交付
，處有期徒刑貳月，如易科罰金，以新台幣壹仟元折算壹日。
    犯罪事實
一、甲○○可預見金融機構帳戶係個人理財之重要工具，且關係
    個人財產、信用之表徵，如任意交予他人使用，或經不詳年
    籍姓名之人無故蒐集個人之存摺、金融卡等帳戶資料，有供
    作財產犯罪用途之可能，然其仍不顧第三人所可能遭受侵害
    之危險，竟基於縱若他人持有其存摺、金融卡後，自行或轉
    交他人用以實施犯罪，供作被害人匯款之用，仍不違背其本
    意，基於幫助使用其帳戶者向他人詐欺取財之不確定故意，
    於民國96年5月15日下午2時許，在彰化縣員林鎮員林公園內
    ，以不詳代價，將其於同日向華南商業銀行股份有限公司員
    林分行申設之帳號000000000000號帳戶（下簡稱系爭帳戶）
    之存摺、印鑑、提款卡及密碼等物，交付予姓名不詳之成年
    男子，而容任他人使用系爭帳戶作為向不特定人詐財之人頭
    帳戶使用。嗣於同年5 月31日上午10時許，詐騙集團某成年
    成員撥打電話至乙○○在屏東縣屏東市○○○路217 號8 樓
    之1 住處，佯稱乙○○抽中獎金港幣22萬5 千元云云，並巧
    立名目要求乙○○匯款，致乙○○陷於錯誤，先於同年5 月
    31日匯款新臺幣（下同）5 萬4 千元至甲○○系爭帳戶，復
    於同年6 月1 日匯款6 萬元至系爭帳戶內，當日旋遭人提領
    一空。乙○○事後查覺有異，始知受騙而報警處理，經警循
    線查獲上情。
二、案經彰化縣警察局員林分局報請臺灣彰化地方法院檢察署檢
    察官偵查起訴。
    理  由
一、本件被告所犯係死刑、無期徒刑、最輕本刑為3 年以上有期
    徒刑以外之罪，其於準備程序就前揭被訴事實為有罪之陳述
    ，經受命法官告知簡式審判程序之旨，並聽取其與公訴人之
    意見後，本院認無不得或不宜改依簡式審判程序進行之處，
    爰依刑事訴訟法第273 條之1 第1 項、第284 條之1 ，裁定
    本案由受命法官獨任進行簡式審判程序，合先敘明。
二、上揭犯罪事實，業據被告甲○○於本院審理時坦承不諱，並
    經證人即被害人乙○○於警詢時證述綦詳，復有華南商業銀
    行存款往來項目申請書、客戶資料、存款往來明細表、華南
    商業銀行全行通收存款憑條副根各1 份附卷可稽，足認被告
    自白與事實相符，堪可採為論罪科刑之依據。且查：
    （一）參以一般人至金融機構申請開立帳戶，其目的不外於
          利用金融機構帳戶作存、提款、轉帳等財產之金錢支
          配處分，故對於金融機構發給之存摺、金融卡、密碼
          等資料，無不妥為保存，以防遺失或被盜用，損及個
          人財產權益，並遭濫用為財產犯罪之工具，且個人之
          存摺與金融卡，專有性甚高，並非一般自由流通使用
          之物，縱需交他人使用，亦必基於信賴關係或特殊事
          由，自不可能隨意交予完全不相識之人任意使用，更
          何況不肖之徒為掩飾不法行徑，避免執法人員之追究
          處罰，經常利用他人帳戶之存摺、提款卡、金融卡及
          密碼轉帳或提領犯罪所得，藉以掩蓋犯罪行為之情形
          ，不僅廣為媒體所披載，亦經政府各機關一再宣導提
          醒注意，尤以現今各地金融機構所設自動提款機莫不
          設定轉帳之警示畫面，或張貼警示標語，促請使用大
          眾注意，衡諸目前社會以電視、報紙甚至網路等管道
          流通資訊之普及程度，則一般人本於生活經驗及認識
          ，在客觀上可預見完全不相識之人要求提供金融機構
          存款帳戶之存摺、金融卡及密碼供其使用之行徑，輒
          與利用該帳戶進行詐欺此財產性犯罪之工具有密切關
          聯，而被告係身心健全、智識程度為一般程度之成年
          人，並非年幼無知或與社會隔絕之人，依其智識能力
          及社會生活經驗，對於將自己開設之帳戶之存摺、金
          融卡及密碼交予不相識之人，該帳戶將有可能會被利
          用作為實行詐欺犯罪之工具一事應有所預見。再者，
          現今申請開設金融帳戶並無任何特殊之限制，一般民
          眾皆能自由申請開戶，並得同時在不同金融機構申請
          多數存款帳戶使用，乃眾所週知之事實。依一般人之
          社會生活經驗，倘係合法收入，本可自行向金融行庫
          開戶使用，而無向他人購買帳戶之必要。苟見陌生人
          不以自己名義申請開戶，反而向不特定人蒐集、收購
          他人之金融機構帳戶使用，衡情應對於收購帳戶之人
          目的在用以實施詐欺犯行，有所預見，且其對於該詐
          欺集團成員利用其所申請開立之帳戶向他人詐取財物
          ，並無違背其本意，是被告主觀上應具有幫助他人詐
          取財物之不法犯意甚明，本件事證明確，被告幫助犯
          行應堪認定。
    （二）另自詐騙集團之角度審酌，渠等既知利用他人之帳戶
          掩飾犯罪所得，當知社會上一般正常之人如帳戶存摺
          、提款卡、印鑑遭竊或遺失，為防止拾得或竊得之人
          盜領其存款或做為不法使用而徒增訟累，必於發現後
          立即報警或向金融機構辦理掛失止付，在此情形下，
          如仍以該帳戶作為犯罪工具，則在渠等向他人詐騙，
          並誘使被害人將款項匯入該帳戶後，極有可能因帳戶
          所有人掛失止付而無法提領，則渠等大費周章從事於
          犯罪之行為，甘冒犯罪後遭追訴、處罰之風險，卻只
          能平白無故替原帳戶所有人匯入金錢，而無法得償犯
          罪之目的，是以犯罪集團若非確定該帳戶所有人不會
          報警或掛失止付，以確定渠等能自由使用該帳戶提款
          、轉帳，當不至於以該帳戶從事犯罪，準此，在該帳
          戶係拾得或竊得之情形，實無發生之可能。再衡以被
          害人匯入款項至被告上開帳戶後，同日隨即遭領取殆
          盡（參被告所開立上揭帳戶之存款往來交易表），更
          足見該詐騙集團，於向被害人詐騙時，確有把握該帳
          戶不會被帳戶所有人掛失止付，益顯被告確有將上開
          帳戶之存摺、提款卡及密碼提供予詐騙集團用以使用
          無疑。
    （三）綜上所述，本件事證明確，被告上揭犯行，堪可認定
          ，應予依法論科。
三、按刑法上之幫助犯，係對於犯罪與正犯有共同之認識，而以
    幫助之意思，對於正犯資以助力，而未參與實施犯罪之行為
    者而言（最高法院75年度臺上字第1509號、84年度臺上字第
    5998號、88年度臺上字第1270號判決參照）；是以，如未參
    與實施犯罪構成要件之行為，且係出於幫助之意思提供助力
    ，即屬幫助犯，而非共同正犯，是核被告甲○○所為，係犯
    刑法第30條第1 項、刑法第339 條第1 項之詐欺取財罪之幫
    助犯，爰均依刑法第30條第2 項規定，按正犯之刑減輕之。
    爰審酌被告為貪圖小利，即提供帳戶供詐欺犯罪者方便行騙
    財物，助長行騙之風，妨礙對於詐欺犯罪者之追查，行為可
    議，至公訴人起訴意旨雖以被告犯後飾詞圖卸，毫無悔意，
    具體求處應執行有期徒刑6 月等情，惟念其犯後已於本院坦
    認犯行，尚見悔意，又其素行尚非不佳，有臺灣高等法院被
    告前案紀錄表1 份在卷可按，暨衡量其犯罪動機、智識程度
    、生活狀況等一切情狀，酌情量處如主文所示之刑及諭知易
    科罰金之折算標準，以示懲儆（被告本案犯罪係在96年4 月
    24 日 以後，不符合中華民國96年罪犯減刑條例第2 條第1
    項之規定，爰不予減刑）。
據上論斷，應依刑事訴訟法第452 條、第273 條之1 第1 項、第
299 條第1 項前段，刑法第30條第1 項前段、第2 項、第339 條
第1項 、第41條第1 項前段，刑法施行法第1 條之1 第1 項、第
2 項前段，判決如主文。
本案經檢察官蔡明達到庭執行職務。
中　　華　　民　　國　　96　　年　　10　　月　　31　　日
                  刑事第一庭    法  官  胡宜如
以上正本證明與原本無異。
如不服本判決，應於判決送達後10日內，向本院提出上訴書狀，
上訴書狀應「敘述具體上訴理由」，並按他造當事人之人數附繕
本。「切勿逕送上級法院」。
告訴人或被害人對於判決如有不服具備理由請求檢察官上訴者，
其上訴期間之計算係以檢察官收受判決正本之日期為準。
中　　華　　民　　國　　96　　年　　10　　月　　31　　日
                                書記官  蕭秀吉
附錄本案論罪科刑法條：
中華民國刑法第339條
意圖為自己或第三人不法之所有，以詐術使人將本人或第三人之
物交付者，處5 年以下有期徒刑、拘役或科或併科1 千元以下罰
金。
以前項方法得財產上不法之利益或使第三人得之者，亦同。
前二項之未遂犯罰之。
